臺灣高等法院刑事裁定
109年度抗字第1179號
抗  告  人  
即受刑人    陳亞豪



上列抗告人因聲請撤銷緩刑案件，不服臺灣臺北地方法院中華民
國109年6月8日裁定（109年度撤緩字第110號），提起抗告，本
院裁定如下：
    主  文
抗告駁回。                                             
    理  由
一、原裁定意旨略以：受刑人陳亞豪因過失致死、肇事逃逸案件
    ，經原審法院於民國106年7月17日以106年度審交簡字第207
    號各判處有期徒刑5月、6月，緩刑4年，並於106年8月8日確
    定在案（下稱前案）。又其另於緩刑期間內之107年10月8日
    、9日，因共同犯強制未遂及偽造署押罪，累犯，經臺灣新
    北地方法院於108年12月25日以108年度審易緝字第37號判決
    分別判處有期徒刑2月、3月，應執行有期徒刑4月，於109年
    2月26日確定（下稱後案）等情，有各該判決書影本及本院
    被告前案紀錄表在卷可稽，是受刑人確有於緩刑期內故意犯
    他罪，而在緩刑期內受有期徒刑6月以下刑之宣告確定之事
    實。復查，受刑人前案係因過失致人於死，而後又肇事逃逸
    ，經原審判處上開刑罰，且予以緩刑之宣告確定；卻於前案
    行為後，竟僅因友人賴奕宏邀約其協助向被害人黃昱智索討
    債務，即再於緩刑期間內之107年10月8日、9日，與其他共
    犯共同以強暴方式欲要脅被害人上車，雖未得逞，但其等公
    然在道路上逞兇之舉，已敗壞社會治安，更讓人民心生恐懼
    ；受刑人復在警察局冒用其胞兄名義應訊，意圖脫免刑事責
    任，堪認其惡性非輕，違反法規範之情節重大，非屬惡性輕
    微之被告或一時失慮之偶發犯，顯未因前案之論罪科刑而記
    取教訓、知所警惕、端正言行。再查，受刑人於前案106年8
    月8日確定後，除故意犯上開後案外，尚有於緩刑期間內之
    ：107年3月9日故意犯毒品危害防制條例第11條第2項之持有
    第二級毒品罪；於107年12月21日共同犯剝奪他人行動自由
    罪及恐嚇取財未遂罪；於108年6月3日犯傷害罪，而分別經
    原審法院以107年度簡字第1478號、108年審訴字第1281號、
    109年度審簡字第795號判決科處刑罰，此外尚有其他因與被
    害人和解撤回告訴之傷害、毀損案件，此有本院被告前案紀
    錄表及相關判決附卷可憑。顯見受刑人於緩刑期間內屢屢故
    意違反刑法，法治觀念頗有偏差，守法觀念薄弱，且多屬暴
    力性、傷害人身體與自由之暴力性犯罪，行為非難性及社會
    危害性重大，受刑人恣意侵害他人權益之反社會性亦非輕微
    。綜上可知，受刑人所為已違背緩刑制度所考量「知所警惕
    、無再犯之虞」之基本目的，足認前案判決宣告之緩刑顯難
    收預期效果，為維持社會秩序並避免他人權利再受受刑人不
    法侵害，應認有對受刑人執行刑罰制裁以為教化之必要，而
    應撤銷受刑人上開緩刑之宣告等語。　
二、抗告意旨略以：抗告人後案涉犯之妨害自由及偽造署押等罪
    ，與前案緩刑所涉犯之過失致死與肇事逃逸間，其犯罪情狀
    、手段均非同一，侵害法益迥不相同，性質差異甚大。此外
    被告多數犯罪均有與被害人達成和解，其餘所涉犯罪大體上
    均係人際相處間之誤會，故誤會冰釋後，均不再行追訴，從
    而尚難以此論斷並無緩刑之效果。本件前後2案相隔時間非
    短，犯罪之手段、動機、目的亦不相同，不具關連性及類似
    性，故本件並無撤銷緩刑之理等語。
三、按受緩刑之宣告，於緩刑期內因故意犯他罪，而在緩刑期內
    受6月以下有期徒刑、拘役或罰金之宣告確定者，足認原宣
    告之緩刑難收其預期效果，而有執行刑罰之必要者，得撤銷
    其宣告，刑法第75條之1第1項第2款定有明文。又緩刑制度
    係為促使惡性輕微之被告或偶發犯、初犯改過自新而設，刑
    法第75條之1立法理由即明示：「現行關於緩刑前或緩刑期
    間故意犯他罪，而在緩刑期內受得易科罰金之有期徒刑之宣
    告者，列為應撤銷緩刑之事由，因認過於嚴苛，而排除第75
    條應撤銷緩刑之事由，移列至得撤銷緩刑事由，俾使法官依
    被告再犯情節，而裁量是否撤銷先前緩刑之宣告；其次，如
    有前開事由，但判決宣告拘役、罰金時，可見行為人仍未見
    悔悟，有列為得撤銷緩刑之事由，以資彈性適用。」故緩刑
    宣告是否撤銷，除須符合刑法第75條之1第1項各款之要件外
    ，本條並採裁量撤銷主義，賦予法院撤銷與否之權限，特於
    第1項規定實質要件為「足認原宣告之緩刑難收其預期效果
    ，而有執行刑罰之必要」，亦即於上揭「得」撤銷緩刑之情
    形，法官應依職權本於合目的性之裁量，妥適審酌被告所犯
    前後數罪間，關於法益侵害之性質、再犯之原因、違反法規
    範之情節是否重大、被告主觀犯意所顯現之惡性及其反社會
    性等情，是否已使前案原為促使惡性輕微之被告或偶發犯、
    初犯改過自新而宣告之緩刑，已難收其預期之效果，而確有
    執行刑罰之必要，供作審認裁定之標準。
四、經查：
　㈠抗告人因過失致死、肇事逃逸案件，經原審法院以106年度審
    交簡字第207號判決各判處有期徒刑5月、6月，緩刑4年，於
    106年8月8日確定在案（下稱前案），緩刑期間至110年8月7
    日；又於緩刑期間內之107年10月8日、9日，犯強制未遂及
    偽造署押罪，經臺灣新北地方法院以108年度審易緝字第37
    號判決分別判處有期徒刑2月、3月，應執行有期徒刑4月，
    於109年2月26日確定（下稱後案）等情，有各該判決書及本
    院被告前案紀錄表在卷可稽，是抗告人確有於前案緩刑期內
    故意犯他罪，而在緩刑期內受有期徒刑6月以下刑之宣告確
    定之事實。
　㈡抗告人雖以其所犯後案與前案於犯罪之手段、動機、目的、
    侵害法益均不相同，不具關連性及類似性，而指本件並無撤
    銷緩刑之理云云。惟揆諸前開說明，法院審酌受刑人原宣告
    之緩刑是否難收其預期效果，而有執行刑罰之必要，應就前
    後數罪間之各項因素綜合判斷，尚非謂前後數罪間之犯罪性
    質、情狀及侵害法益均需相同，始得撤銷其緩刑宣告。本件
    抗告人於前案判決確定前，因故意於106年5月2日犯傷害罪
    ，經原審法院於106年12月12日即前案緩刑期間內以106年度
    審簡字第1719號判決處有期徒刑4月確定，並經檢察官向原
    審法院聲請撤銷前案之緩刑宣告，而經原審法院於107年3月
    27日以107年度撤緩字第44號駁回聲請，有本院前案紀錄表
    及前開裁定可稽。是抗告人經由前開緩刑撤銷之聲請、裁定
    等程序，猶應知其違犯刑罰法律而經判處罪刑確定即有使前
    案所受緩刑宣告遭撤銷之可能，更應警惕自己所為，惟其不
    僅於前案判決確定後之緩刑期間內，於107年3月13日因故意
    犯毒品危害防制條例第11條第2項之持有第二級毒品罪，經
    原審法院以107年度簡字第1478號判處有期徒刑2月，於107
    年7月10日確定（抗告人此部分經判決確定，再經檢察官向
    原審法院聲請撤銷前案之緩刑宣告，而經原審法院於107年1
    2月28日以107年度撤緩字第186號駁回聲請），有前開判決
    及臺灣臺北地方檢察署檢察官聲請簡易判決處刑書、本院前
    案紀錄表可稽，更僅因友人邀約協助索討債務，即再於緩刑
    期間內之107年10月8日、9日，與其他共犯共同欲以強暴方
    式要脅被害人上車，而犯強制未遂罪，且於為警查獲後，復
    在警察局冒用其胞兄名義應訊，而犯偽造署押罪，再犯本件
    後案各罪。抗告人所為敗壞社會治安，讓人民心生恐懼，不
    僅無視於緩刑期內應遵守法紀之誡命要求，且無視原審法院
    曾經給予機會期待抗告人能知所警惕、端正品行之美意，非
    但未謹言慎行，反恣意故意違反刑法、破壞社會秩序，足見
    其法治觀念偏差，守法意識薄弱，顯非偶誤觸法網，亦足認
    其蔑視刑罰矯治之法效，再犯罪之可能性不低，難認有因前
    案受緩刑宣告之寬典而深切悔悟。是抗告人再犯後案各罪，
    違反法規範之情節及其主觀犯意所顯現之惡性暨其反社會性
    均可認重大，前案緩刑宣告已難收其預期效果，而有執行刑
    罰之必要。
　㈢綜上，原裁定審酌上情，認檢察官聲請撤銷抗告人前案之緩
    刑宣告與刑法第75條之1第1項第2款規定相符，應予准許，
    而裁定撤銷抗告人前案緩刑之宣告，已詳敘所憑認定之理由
    ，經核於法並無違誤。抗告意旨猶執前詞，徒憑己見，任意
    指摘原裁定違法，為無理由，應予駁回。
據上論斷，應依刑事訴訟法第412條，裁定如主文。
中　　華　　民　　國　　109 　年　　7 　　月　　29　　日
                  刑事第十四庭  審判長法　官  黃斯偉
                                      法　官  紀凱峰
                                      法　官  黎惠萍
以上正本證明與原本無異。
不得再抗告。
                                      書記官  李格瑤
中　　華　　民　　國　　109 　年　　7 　　月　　30　　日